【裁判字號】    92,台上,2146
【裁判日期】    920423
【裁判案由】    偽造文書
【裁判全文】
最高法院刑事判決                              九十二年度台上字第二一四六號
    上  訴  人  甲○○○
右上訴人因偽造文書案件，不服台灣高等法院高雄分院中華民國九十一年十二月二十
四日第二審更審判決（九十一年度上更(二)字第二五一號，起訴案號：台灣高雄地方法
院檢察署八十五年度偵字第二一二０二號），提起上訴，本院判決如左：
    主  文
上訴駁回。
    理  由
按刑事訴訟法第三百七十七條規定：上訴於第三審法院，非以判決違背法令為理由，
不得為之。是提起第三審上訴，應以原判決違背法令為理由，係屬法定要件。且必須
依據卷內資料為具體之指摘，並足據以辨認原判決已具備違背法令之形式，始屬相當
。本件原判決撤銷第一審之科刑判決，改判認上訴人甲○○○所犯行使偽造私文書與
詐欺取財罪有方法結果之牽連關係，從一重論該上訴人以連續行使偽造私文書，足以
生損害於他人罪，處有期徒刑壹年，並宣告第0000000號本票上偽造之曾玉枝
署押壹枚、第0000000號本票上偽造之許美秀署押壹枚，均沒收。就行使偽造
私文書罪部分，係依憑上訴人對於未經曾玉枝（即廖曾玉枝）、許美秀同意而在本票
上背書之事實，供認不諱。參酌告訴人許美秀指稱：「我是活會、被她標了，用我的
名義簽發本票（應係在本票上背書）」；曾玉枝指述：「被告（上訴人）冒標我的互
助會是新台幣二萬元的互助會，因被告有用我的名字簽發本票我才知道（應係在本票
上背書）」各情節。復有本票二紙附卷可稽等證據資料，而為論斷，已敘述其所憑之
證據及認定之理由。而以上訴人否認有行使偽造私文書犯行，辯稱：係向活會會員周
愛齡收款時，周女要伊隨便寫任何一個會員名字即可云云，係屬卸責之詞，不足採信
，在理由內依憑卷證資料，詳加指駁。從形式上觀察，原判決並無判決理由不備、或
理由矛盾之違法情形存在。上訴意旨，置原判決所為之明白論斷於不顧，專憑其個人
意見，就原審採證認事職權之適法行使及原判決理由已詳細說明之事項，漫事爭執，
難認已符合首揭法定之第三審上訴要件。其此部分上訴違背法律上之程式，應予駁回
。又裁判上一罪案件之重罪部分得提起第三審上訴，其輕罪部分雖不得上訴，依審判
不可分原則，第三審法院亦應併予審判，但以重罪部分之上訴合法為前提，如該部分
上訴為不合法，第三審法院既應從程序上予以駁回，而無從為實體上判決，對於輕罪
部分自無從適用審判不可分原則，併為實體上審判。本件得上訴第三審之較重之偽造
文書罪部分，既經本院以上訴不合法，從程序上為上訴駁回之判決，則其餘較輕之詐
欺罪部分，依刑事訴訟法第三百七十六條第四款之規定，經第二審判決者，既不得上
訴於第三審法院，依上開說明，自無從適用審判不可分原則，併為實體上審判，其此
部分之上訴，應併予駁回，附此敘明。
據上論結，應依刑事訴訟法第三百九十五條前段，判決如主文。
中      華      民      國    九十二    年      四      月    二十三    日
                              最高法院刑事第十庭
                                  審判長法官  林  增  福
                                        法官  邵  燕  玲
                                        法官  吳  昆  仁
                                        法官  陳  世  雄
                                        法官  惠  光  霞
      右正本證明與原本無異
                                              書  記  官
中      華      民      國    九十二    年      五      月      五      日


司法院資訊處製作；財團法人民間司法改革基金會備份。
